【裁判字號】    99,訴,2331
【裁判日期】    990730
【裁判案由】    搶奪等
【裁判全文】
臺灣板橋地方法院刑事判決              99年度訴字第2331號
公  訴  人  臺灣板橋地方法院檢察署檢察官
被      告  乙○○
上列被告因搶奪等案件，經檢察官提起公訴（99年度偵字第1881
6 號），被告於本院準備程序中就被訴事實為有罪之陳述，經本
院合議庭裁定由受命法官獨任進行簡式審判程序，判決如下：
    主  文
乙○○共同意圖為自己不法之所有，而搶奪他人之動產，累犯，
處有期徒刑壹年。又對於公務員依法執行職務時，施強暴，累犯
，處拘役拾日，如易科罰金，以新臺幣壹仟元折算壹日。
    事  實
一、乙○○前因犯竊盜、連續搶奪等案件，經本院以91年度訴字
    第2612號判處有期徒刑3 月、8 月，其中搶奪罪部分嗣經檢
    察官提起上訴，並經臺灣高等法院以92年度上訴字第984 號
    撤銷原判決，改判處有期徒刑1 年6 月確定，竊盜罪部分則
    未據上訴而確定；復因施用毒品案件，經本院以92年度重簡
    字第386 號判處有期徒刑3 月確定，上開三罪嗣經臺灣高等
    法院以93年度聲字第168 號裁定定其應執行為有期徒刑1 年
    10月確定；再因施用毒品案件，經臺灣苗栗地方法院以92
    年度易字第468 號判處有期徒刑1 年2 月，經上訴後，復由
    臺灣高等法院臺中分院以93年度上訴字第9898號判決駁回上
    訴確定，嗣並以96年度聲減字第953 號裁定減刑為有期徒刑
    7 月確定，經與前揭搶奪等案件接續執行，於民國96年7 月
    16日縮刑期滿執行完畢。復因施用毒品案件，經本院以96
    年度訴字第4390號判處有期徒刑9 月確定，於98年4 月17日
    縮刑期滿執行完畢( 於本案構成累犯) 。詎仍不知悔改，基
    於為自己不法所有之意圖，而與真實姓名年籍不詳，綽號「
    阿文」之成年男子基於搶奪之犯意聯絡，於99年6 月30日12
    時4 分許，由「阿文」騎乘其所竊得之車號191-GAP 號重型
    機車( 係陳嘉心所有，於99年6 月27日上午8 時許在臺北縣
    樹林市○○街90號失竊) 搭載乙○○，在臺北縣蘆洲市○○
    街182 號前，趁甲○○疏於防備之際，由乙○○徒手搶奪甲
    ○○配戴於脖子上之黃金項鍊1 條( 重約2 兩多，價值約新
    臺幣( 下同)10 萬元) ，得手後旋即逃逸，並將所搶得之金
    項鍊變賣後朋分花用。經甲○○報警處理，員警乃調閱沿線
    監視器畫面，發現「阿文」與乙○○於行搶後，曾於臺北縣
    三重市○○路、正義北路口換乘乙○○父親杜匯元所有之車
    號019-BN X號重型機車逃逸。經警循線查訪，認乙○○犯嫌
    重大，乃於同年7 月2 日前往乙○○住處樓下即臺北縣三重
    市○○路233 巷15號前實施埋伏，並於同日13時50分許，發
    現乙○○正欲外出，員警乃出示證件表明身分而對乙○○實
    施盤查，乙○○見狀，思欲拒絕盤查而逃逸，竟基於妨害公
    務之犯意，而與在場員警發生肢體拉扯，以此方式施強暴於
    依法執行職務之員警，造成執勤員警潘培超右手第三手指受
    有1 公分開放性傷口之傷害( 涉嫌傷害罪嫌部分，未據告訴
    ) 。
二、案經臺北縣政府警察局蘆洲分局移送臺灣板橋地方法院檢察
    署檢察官偵查後提起公訴。
    理  由
一、程序方面：按除被告所犯為死刑、無期徒刑、最輕本刑為3
    年以上有期徒刑之罪或高等法院管轄第一審案件者外，於第
    一次審判期日前之準備程序進行中，被告先就被訴事實為有
    罪之陳述時，審判長得告知被告簡式審判程序之旨，並聽取
    當事人、代理人、辯護人及輔佐人之意見後，裁定進行簡式
    審判程序，刑事訴訟法第273 條之1 第1 項定有明文。經核
    ，本件被告乙○○所犯係死刑、無期徒刑、最輕本刑為3 年
    以上有期徒刑以外之罪，其於準備程序中就被訴事實為有罪
    之陳述，經法官告知簡式審判程序之旨，並聽取公訴人、被
    告之意見後，本院爰依首揭規定，合議裁定由受命法官獨任
    進行簡式審判程序，合先敘明。
二、上揭事實，業據被告於偵查中、本院審理時坦認不諱，核與
    證人即被害人甲○○、潘培超，及證人杜匯元於警詢、偵查
    中之指述、證述情節相符，此外，並有全民醫院診斷證明書
    、臺北縣政府警察局蘆洲分局偵辦搶奪、妨害公務案偵查報
    告、監視器翻拍照片、被告所持用之門號0000000000號行動
    電話通聯紀錄、車號191-GAP 號重型機車之車籍資料各乙份
    附卷可憑，因認被告之自白與事實相符，堪可採信。從而，
    本案事證已臻明確，被告犯行洵堪認定，應予依法論科。
三、核被告所為，係犯刑法第325 條第1 項之搶奪罪、同法第13
    5 條第1 項之妨害公務罪。被告與「阿文」就上開搶奪犯行
    ，有犯意聯絡及行為分擔，為共同正犯。又被告前有如事實
    欄所載之論罪科刑執行情形，有臺灣高等法院被告前案紀錄
    表附卷可憑，其於受徒刑執行完畢後5 年內，故意再犯本件
    有期徒刑以上之罪，皆為累犯，均應依刑法第47條第1 項加
    重其刑。其所犯上開2 罪，犯意各別，行為互殊，應予分論
    併罰。爰審酌被告前已有連續搶奪前科，而經法院判處有期
    徒刑1 年6 月確定，有臺灣高等法院被告前案紀錄表附卷可
    憑，素行不佳，其年輕力盛，四肢健全，不思努力奮發，竟
    當街搶奪被害人財物，嚴重破壞治安，於執勤員警對之為盤
    查時，貿然對之實施強暴行為，恣意挑戰公權力，兼衡其生
    活狀況、智識程度、犯罪之動機、目的、手段、犯罪後之態
    度，及檢察官求處有期徒刑1 年2 月等一切情狀，分別量處
    如主文所示之刑，並就妨害公務罪部分諭知易科罰金之折算
    標準，以資懲儆。
四、至公訴人雖認被告有多次前科，不思上進，而請求併予宣告
    強制工作等語。惟按有犯罪之習慣或因遊蕩或懶惰成習而犯
    罪者，於刑之執行前，令入勞動場所，強制工作，刑法第90
    條第1 項固定有明文。然查保安處分之本質，乃係針對受處
    分人將來之危險性 所為之處置，以達教化、治療之目的，為
    刑罰之補充制度。我國現行刑法採刑罰與保安處分雙軌制，
    目的係在維持行為責任之刑罰原則下，為協助行為人再社會
    化之功能，以及改善行為人潛在之危險性格，期能達成根治
    犯罪原因、預防犯罪之特別目的。觀諸強制工作之保安處分
    意旨，應在對嚴重職業性犯罪及欠缺正確工作觀念或無正常
    工作，而顯有犯罪之習慣，且因遊蕩、懶惰成習而犯罪者，
    強制其從事勞動，以學習一技之長及正確之謀生觀念，使其
    日後重返社會，能適應社會生活。而「強制工作」係以強制
    之方式，使人從事勞動工作。是其雖名之為保安處分，然就
    剝奪人身自由之意義而言，實幾與刑罰無異，是就行為人「
    犯罪習慣」之認定，自當尤須審慎，而非可徒憑主觀臆測為
    斷。查被告前雖因犯竊盜、連續搶奪等案件，經本院以91
    年度訴字第2612號判處有期徒刑3 月、8 月，其中搶奪罪經
    檢察官上訴後，並經臺灣高等法院以92年度上訴字第984 號
    撤銷原判決，改判處有期徒刑1 年6 月確定，竊盜罪部分則
    未據上訴而確定，惟被告於96年7 月16日縮刑期滿執行完畢
    出監迄今，僅曾另因施用毒品罪而經本院以96年度訴字第
    4390號判處有期徒刑9 月確定，未再有其他同類型之犯罪，
    且被告於本院準備程序時供稱其於案發前有從事鐵工及資源
    回收之工作，可見其並非無一技之長，自尚難以被告前有上
    開前科，本次復犯搶奪、妨害公務罪，即遽予推論其有犯罪
    之習慣。況按刑法第90條第1 項之規定，係本於保安處分應
    受比例原則之規範，使強制工作保安處分之宣告，須與行為
    人所為行為之嚴重性、行為人所表現之危險性及對於行為人
    未來行為之期待性等相當之意旨而制定，而由法院視行為人
    之危險性格，決定應否令入勞動處所強制工作，以達預防之
    目的（最高法院91年度臺上字第4625號判決參照）。「強制
    工作」乃保安處分之一種，「保安處分」實係刑罰以外之「
    補充性」制度，其目的係在預防有「社會危險性」之犯罪，
    則就保安處分之目的而論，「強制工作」之宣告理當一併注
    意「社會危險性」之具備。徵諸被告本案行搶當時，係騎坐
    在機車上，趁被害人不注意之際，徒手搶奪其配戴於脖子上
    之項鍊，並未攜帶兇器或於行搶過程中致人傷亡，其犯罪情
    節尚非重大，是被告本案所為雖非可取，然尚未達具嚴重「
    社會危險性」之程度至明。若對被告逕為強制工作宣告，不
    僅無助於「社會危險性」之防堵，更恐與保安處分之立法本
    旨相悖，而終將失其宣告之意義。再參以被告犯罪後，於偵
    查及本院審理時均已坦承犯行，犯後態度良好，尚知所悔悟
    ，兼衡其本案犯行之嚴重性、所得財物之價值、所表現之危
    險性及對其未來之期待性等情以觀，認被告經主文所宣告之
    刑之執行後，應足以收遏止並矯治其犯罪行為之效果。況改
    正被告實施犯行之有效方法，在於提供適當之更生保護、就
    業機會及社會扶助等，並非僅有執行強制工作之保安處分一
    途，而強制工作之保安處分係就被告人身自由之長期且嚴格
    之限制，自應從嚴認定之。是揆諸上揭規定與說明，本院認
    就被告本件搶奪犯行予以處罰，即為已足，檢察官請求宣告
    強制工作一節，依比例原則，核屬尚無必要，併此敘明。
據上論斷，應依刑事訴訟法第273 條之1 第1 項、第299 條第1
項前段，刑法第28條、第135 條第1 項、第325 條第1 項、第47
條第1 項、第41條第1 項前段，刑法施行法第1 條之1 ，判決如
主文。
本案經檢察官黃致中到庭執行職務。
中    華    民    國    99    年    7     月    30    日
                  刑事第十四庭  法  官  陳昭筠
以上正本證明與原本無異。
如不服本判決應於送達後10日內向本院提出上訴狀。
                                書記官  黃文儀
中    華    民    國    99    年    7     月    30    日
附錄本案論罪科刑法條全文：
中華民國刑法第135 條：
對於公務員依法執行職務時，施強暴脅迫者，處3 年以下有期徒
刑、拘役或3 百元以下罰金。
意圖使公務員執行一定之職務或妨害其依法執行一定之職務或使
公務員辭職，而施強暴脅迫者，亦同。
犯前二項之罪，因而致公務員於死者，處無期徒刑或7 年以上有
期徒刑；致重傷者，處3 年以上、10年以下有期徒刑。
中華民國刑法第325 條：
意圖為自己或第三人不法之所有，而搶奪他人之動產者，處6 月
以上5 年以下有期徒刑。
因而致人於死者，處無期徒刑或7  年以上有期徒刑，致重傷者，
處3 年以上10年以下有期徒刑。
第1 項之未遂犯罰之。

司法院資訊處製作；財團法人民間司法改革基金會備份。
